【裁判字號】    99,訴,1809
【裁判日期】    990818
【裁判案由】    誣告
【裁判全文】
臺灣板橋地方法院刑事判決              99年度訴字第1809號
公  訴  人  臺灣板橋地方法院檢察署檢察官
被      告  乙○○
選任辯護人  范晉魁律師
上列被告因誣告案件，經檢察官提起公訴（99年度調偵字第860
號），而被告於準備程序中對被訴之事實為有罪陳述，本院合議
庭裁定由受命法官獨任行簡式審判程序，並判決如下：
    主  文
乙○○意圖他人受刑事處分，向該管公務員誣告，處有期徒刑貳
月；又未指定犯人，而向該管公務員誣告犯罪，處拘役貳拾日，
如易科罰金，以新台幣壹仟元折算壹日；又未指定犯人，而向該
管公務員誣告犯罪，處拘役貳拾日，如易科罰金，以新台幣壹仟
元折算壹日。拘役部份，應執行拘役參拾日，如易科罰金，以新
台幣壹仟元折算壹日。緩刑貳年。
    事  實
一、乙○○與甲○○係鄰居關係，因甲○○之前夫蔣孝文曾檢舉
    街坊鄰居攤位設置問題，雙方早有嫌隙，乙○○明知仍與甲
    ○○同居之蔣孝文，並未在臺北縣中和市○○路239 巷33弄
    2 5 號住所內毆打甲○○，甲○○之家人及房客也未在上開
    處所內涉犯毒品案件，竟意圖使甲○○、蔣孝文或真實姓名
    年籍不詳之房客受刑事處分，分別於（一）民國98年7 月2
    日16時33分許、（二）98年7 月2 日21時24分許及（三）接
    續於98年7 月15日18時11分許、98年7 月15日21時46分許、
    98年7 月19日17時31分許，共3 次，利用申登人分別為開發
    大藥局、合作金庫南勢角支庫、統一超商股份有限公司、法
    柏西點麵包有限公司、就業輔導中心中和服務站，各在臺北
    縣中和市（以下四地址亦均為臺北縣中和市○○○路○ 段6
    號、興南路1 段20號、景平路239 號、景新街461 號、景平
    路239 之1 號之公共電話，撥打110 報案電話至臺北縣政府
    警察局勤務指揮中心，向員警誣指上開甲○○之住所內有（
    一）丈夫在毆打妻子之家庭暴力事件，及（二）於上述時、
    地，有人吸毒，犯毒品案件之情形。該管轄區之臺北縣政府
    警察局中和第一分局南勢派出所據報後，分別於98年7 月2
    日16時37分許、98年7 月2 日21時32分許、98年7 月15日18
    時17分許、98年7 月15日22時19分許、98年7 月19日17時36
    分許，派員前往處理，然均未發覺有何家庭暴力或涉犯毒品
    案件之情事。嗣後經警查閱報案紀錄，始循線查獲上情。
二、案經臺北縣政府警察局中和第一分局移請臺灣板橋地方法院
    檢察署檢察官偵查起訴。
    理  由
一、訊據被告對於上揭事實坦承不諱，核與證人甲○○之指訴、
    證人邱埕緯、陳麟、廖宥任、劉弘偉、蕭鐵虎於警訊中證述
    之情節相符，並有臺北縣政府警察局勤務指揮中心受理各類
    案件紀錄單5 份、通聯調閱查詢單1 份及報案錄音光碟1份
    在卷可稽，事證已甚明確，被告犯行堪以認定。
二、核被告所為，犯罪事實（一）所為係犯刑法第169 條第1 項
    之誣告罪，犯罪事實（二）、（三）所為均係犯同法第17 1
    條第1 項之未指定犯人誣告罪。又被告先後向員警報案，其
    中第3 、4 、5 次行為間之獨立性極為薄弱，所侵害之法益
    相同，且該行為於密接之時、地接續實施，在刑法評價上難
    以強行分開，故第3 、4 、5 次之報案應視為接續犯，而應
    論以一罪。又被告犯罪事實（一）、（二）、（三）之3 次
    誣告犯行，被害人不同，所犯法條不同，應分論併罰之。被
    告於誣告之案件，裁判前自白犯罪，均應依法減輕其刑。爰
    審酌被告犯罪之動機、目的、手段、所生危害、犯罪後已向
    被害人道歉，深具悔意，並與被害人達成和解，賠償被害人
    新台幣2 萬元，態度尚佳等一切情狀，分別處如主文所示之
    刑，並就科處拘役部份，定其應執行之刑，及諭知易科罰金
    之折算標準，以資懲儆。又被告前未曾受有期徒刑以上刑之
    宣告，因一時失慮，偶罹刑典，事後已坦承犯行，深具悔意
    ，經此刑之宣告後，應知警惕而無再犯之虞，本院因認暫不
    執行其刑為當，予以宣告緩刑，用啟自新。
據上論斷，應依刑事訴訟法第273 條之1 第1 項、第299 條第1
項前段，刑法第169 條第1 項、第171 條第1 項、第172 條、第
41條第1 項前段、第51條第6 款、第74條第1 項第1 款，刑法施
行法第1 條之1 第1 項、第2 項前段，判決如主文。
本案經檢察官黃佳權到庭執行職務。
中    華    民    國    99    年    8     月    18    日
                  刑事第六庭    法  官   胡堅勤
上列正本證明與原本無異。
如不服本判決，應於判決送達後10日內敘明上訴理由，向本院提
出上訴狀 (應附繕本) ，上訴於臺灣高等法院。其未敘述上訴理
由者，應於上訴期間屆滿後20日內向本院補提理由書「切勿逕送
上級法院」。
                                書記官  梁宜庭
中    華    民    國    99    年    8     月    18    日
附錄本案論罪科刑法條全文：
中華民國刑法第169條
（誣告罪）
意圖他人受刑事或懲戒處分，向該管公務員誣告者，處7年以下
有期徒刑。
意圖他人受刑事或懲戒處分，而偽造、變造證據，或使用偽造、
變造之證據者，亦同。
中華民國刑法第171條
（未指定犯人誣告罪）
未指定犯人，而向該管公務員誣告犯罪者，處1年以下有期徒刑
、拘役或3 百元以下罰金。
未指定犯人，而偽造、變造犯罪證據，或使用偽造、變造之犯罪
證據，致開始刑事訴訟程序者，亦同。

司法院資訊處製作；財團法人民間司法改革基金會備份。
